【裁判字號】    89,台上,2141
【裁判日期】    890922
【裁判案由】    返還土地
【裁判全文】
最高法院民事判決                              八十九年度台上字第二一四一號
    上  訴  人  金誠倉儲股份有限公司
    法定代理人  游秋發
    被 上訴 人  甲○○
                乙○○
右當事人間請求返還土地事件，上訴人對於中華民國八十八年七月六日台灣高等法院
第二審判決（八十六年度重上字第一四二號），提起上訴，本院判決如左：
    主  文
上訴駁回。
第三審訴訟費用由上訴人負擔。
    理  由
本件被上訴人主張：坐落台北縣瑞芳鎮○○○段大寮小段一六－五八、一六－六一地
號土地（下稱系爭土地），原為訴外人東福倉儲股份有限公司（下稱東福公司）所有
，嗣經法院查封拍賣，由伊等得標拍定，並於民國八十四年一月二十七日移轉所有權
登記與伊等，應有部分各二分之一，惟上訴人並無正當權源竟占用系爭土地迄今，拒
不返還，伊等自得本於所有權之作用，請求上訴人交還土地，並賠償占用期間伊等所
受之損害，即每月以新台幣（下同）六萬元計算之損害金等情，爰求為命上訴人遷讓
交還系爭土地予伊等，並給付伊等自八十四年一月二十七日起至遷讓交還土地之日止
，按月以六萬元計算之損害金之判決。
上訴人則以：系爭土地係訴外人東福公司授權訴外人朕偉投資開發股份有限公司（下
稱朕偉公司）以每月租金六萬元，自八十年四月一日起出租予伊使用，租期至一百一
十年三月三十一日止，計三十年，而伊之承租權並不因被上訴人嗣後取得系爭土地所
有權而受影響，伊願繳納租金等語，資為抗辯。
原審審理結果，以：被上訴人主張之前開事實，有所有權狀影本可稽，且上訴人亦自
認其於八十四年一月二十七日前即占用系爭土地放置空貨櫃迄今，雖上訴人以前揭情
詞置辯，並提出租約及授權書為證，但查系爭土地於八十年四月一日係訴外人東福公
司所有，且授權書係訴外人劉方衡個人所出具，而非以東福公司法定代理人之身分出
具，並係授權訴外人劉方彪、魯在箴、金德順等人全權變賣，亦非授權訴外人朕偉公
司出租土地，是該授權書縱為真正，朕偉公司亦無權出租系爭土地予上訴人。況觀之
租約所載承租人，其首段記載為游秋發，末尾卻以上訴人名義簽署，且租期長達三十
年，上訴人簽約時竟未查看權狀，亦不詢明出租人有無出租權能？又收受租金之訴外
人劉向儒、鍾麗玉、吳程斌、劉玄獄，並非系爭土地所有權人或出租人，彼等與朕偉
公司或系爭土地原所有權人東福公司有何關係？倘上訴人所辯租賃為真，何以執行法
院嗣後查封時竟係空地，有台灣台北地方法院八十年度民執黃字第五三二四號清償票
款強制執行事件執行筆錄可憑。上訴人為何於查封後至拍定前未主張其權利？訴外人
吳清雲究係何人，又基於何種權利於七十九年五月一日出借系爭土地予訴外人江太郎
？凡此均未見上訴人舉證證明。此外，系爭土地另有訴外人林宗明（原判決誤載為林
明宗，下同）主張自七十七年八月二十日起至九十二年八月二十日止向上訴人承租，
而依上訴人之陳述，其於八十年四月一日始向朕偉公司承租，何能於承租前之七十七
年八月二十日將之轉租予林宗明？準此，上訴人辯稱其對系爭土地有承租權，自不足
採。從而，被上訴人本於所有權之作用，請求上訴人遷讓交還土地，並給付自八十四
年一月二十七日起，至遷讓交還土地之日止，相當於上訴人所自認之租金，每月六萬
元計算之損害金，即屬正當，應予准許，為其心證之所由得，因而維持第一審所為上
訴人敗訴判決，駁回其上訴，經核於法並無違誤。查上訴人用以證明朕偉公司有權出
租系爭土地之授權書，既經原審以前述理由認定朕偉公司不能因而取得出租系爭土地
之權利，則與上訴人簽訂租約之朕偉公司法定代理人劉方彪及簽約見證人金德順，暨
收取款項之訴外人劉向儒等人，縱然到場證稱朕偉公司確有出租系爭土地予上訴人，
並收取租金等情屬實，該租賃契約亦難拘束系爭土地原所有權人東福公司，進而對被
上訴人仍繼續存在。又原判決認定上訴人就系爭土地無承租權存在，除上訴人在承租
前轉租予林宗明及上訴人不能因授權書而取得出租人之地位外，尚有其他事證，並足
以作為上開認定之依據。是以上訴人之上訴理由，縱經斟酌，對於裁判結果亦無影響
，原判決自難謂有影響裁判結果之不備理由之違法。上訴論旨，指摘原判決不當，聲
明廢棄，非有理由。
據上論結，本件上訴為無理由。依民事訴訟法第四百八十一條、第四百四十九條第一
項、第七十八條，判決如主文。
中      華      民      國    八十九    年      九      月    二十二    日
                              最高法院民事第一庭
                                  審判長法官  李  錦  豐
                                        法官  楊  鼎  章
                                        法官  吳  麗  女
                                        法官  蘇  達  志
                                        法官  陳  重  瑜
      右正本證明與原本無異
                                              書  記  官
中      華      民      國    八十九    年      十      月     十三     日


司法院資訊處製作；財團法人民間司法改革基金會備份。
